【裁判字號】    95,訴,523
【裁判日期】    950320
【裁判案由】    毒品危害防制條例
【裁判全文】
臺灣板橋地方法院刑事判決               95年度訴字第523號
公  訴  人  臺灣板橋地方法院檢察署檢察官
被      告  甲○○
上列被告因毒品危害防制條例案件，經檢察官提起公訴（九十五
年度毒偵字第四三六、八六三、九四五號），本院合議庭裁定由
受命法官獨任進行簡式審判程序，本院判決如左：
    主  文
甲○○連續施用第一級毒品，累犯，處有期徒刑玖月。扣案之第
一級毒品海洛因壹包（驗後淨重零點陸壹公克、空包裝重零點壹
捌公克）、第一級毒品海洛因壹包（毛重零點陸公克、淨重零點
肆公克）、第一級毒品海洛因殘渣袋伍個（毒品量微無法秤重）
，均沒收銷燬之；第一級毒品海洛因之外包裝袋貳只、電子磅秤
壹台，均沒收。又連續施用第二級毒品，累犯，處有期徒刑陸月
。扣案之第二級毒品安非他命壹包（毛重肆點肆陸公克）、第二
級毒品安非他命壹包（毛重貳點玖捌公克）、第二級毒品安非他
命壹包（毛重零點公克、淨重零點壹公克）沒收銷燬之；電子
磅秤壹台、第二級毒品安非他命之外包裝袋只、吸食器壹組、
吸食器壹支，均沒收。應執行有期徒刑壹年貳月。扣案之第一級
毒品海洛因壹包（驗後淨重零點陸壹公克、空包裝重零點壹捌公
克）、第一級毒品海洛因壹包（毛重零點陸公克、淨重零點肆公
克）、第一級毒品海洛因殘渣袋伍個（毒品量微無法秤重）、第
二級毒品安非他命壹包（毛重肆點肆陸公克）、第二級毒品安非
他命壹包（毛重貳點玖捌公克）、第二級毒品安非他命壹包（毛
重零點公克、淨重零點壹公克）均沒收銷燬之；第一級毒品海
洛因之外包裝袋貳只、第二級毒品安非他命之外包裝袋只、電
子磅秤壹台、吸食器壹組、吸食器壹支，均沒收。
    事  實
一、甲○○前有多次違反麻醉藥品管理條例、竊盜等案件，其中
    於九十年間，因犯竊盜案件，經台灣士林地方法院於九十一
    年八月二十六日，以九十一年度簡字第三五五號判決，判處
    有期徒刑六月，如易科罰金，以三百元折算一日確定。另於
    九十一年間，因違反毒品危害防制條例案件，經本院於九十
    二年三月十三日以九十二年度易字第七００號判決，判處有
    期徒刑七月，上訴後，經台灣高等法院於九十二年五月六日
    ，以九十二年度上易字第九二八號判決駁回上訴確定。經台
    灣高等法院於九十二年八月十一日以九十二年度聲字第九二
    三號裁定應執行有期徒刑一年確定。又於九十二年間，因違
    反毒品危害防制條例案件，經本院於九十二年八月二十九日
    以九十二年度訴字第八八一號判決，判處有期徒刑七月確定
    ，上開案件經接續執行，於九十四年一月三十一日縮刑期滿
    執行完畢（構成累犯）。其間，甲○○曾於八十七年間，因
    施用毒品案件，經臺灣板橋地方法院檢察署檢察官聲請本院
    以八十七年度毒聲字第一九三七號裁定送勒戒處所觀察、勒
    戒後，認有繼續施用毒品傾向，而經本院依聲請於八十七年
    十二月九日以八十七年度毒聲字第三七三四號裁定令入戒治
    處所施以強制戒治一年，又依聲請以八十八年度毒聲字第三
    三七四號裁定停止戒治，所餘戒治期間付保護管束，再依聲
    請以八十八年度毒聲字第七四四七號裁定撤銷停止戒治，令
    入戒治處所施以強制戒治，並於九十年十二月二十日強制戒
    治期滿，同年月二十一日出所，經臺灣板橋地方法院檢察署
    檢察官於九十一年三月三十一日以九十一年度戒毒偵字第一
    六○號為不起訴處分確定。再於九十一年度，因施用毒品案
    件，經本院以九十一年度毒聲字第三八六０號裁定令入戒治
    處所施以強制戒治一年，於九十三年一月九日因毒品危害防
    制條例修正而出所。詎其仍未戒除毒癮，竟於觀察、勒戒執
    行完畢釋放後五年內，另分別基於施用第一級毒品海洛因及
    施用第二級毒品安非他命之概括犯意，自九十四年十月間某
    日起至九十五年一月十三日止，在台北縣蘆洲市○○○路○
    段十六巷一八一號十六樓Ａ一號房間租賃處、同市○○路上
    不詳店名之網咖店內等處所，以將海洛因放置於香煙內，再
    點火吸食之方式施用海洛因多次；並以將安非他命放置在吸
    食器中，在其下以火燒烤，使生煙霧，再以口鼻吸其煙氣之
    方式施用安非他命多次。嗣先後於下列時間、地點為警查獲
    ：(一)、九十四年十一月十一日中午十二時十分許，在臺北縣
    蘆洲市○○路十九巷十四號前為警查獲，並扣得其所有之第
    一級毒品海洛因一包（驗後淨重零點六一公克、空包裝重零
    點一八公克）、第二級毒品安非他命一包（毛重四點四六公
    克）；警員續於同日下午一時許，前往甲○○位於台北縣蘆
    洲市○○路一八五巷三十一弄十九號五樓住處搜索，扣得其
    所有之第二級毒品安非他命一包（毛重二點九八公克）、第
    一級毒品海洛因殘渣袋三個（毒品量微無法秤重）及供其施
    用毒品所用或預備所用之安非他命吸食器一組。(二)、九十四
    年十二月八日晚上十時三十分許，在台北縣蘆洲市○○○路
    ○段十六巷十八之一號十六樓Ａ一號房間內為警查獲，並扣
    得其所有之第一級毒品海洛因殘渣袋二個及供其施用毒品所
    用或預備所用之電子磅秤一台、安非他命吸食器一支。(三)、
    九十五年一月十五日凌晨二時三十分許，在台北縣蘆洲市○
    ○路一六七巷口為警查獲，並扣得其所有之第一級毒品海洛
    因一包（毛重零點六公克、淨重零點四公克）、第二級毒品
    安非他命一包（毛重零點三公克、淨重零點一公克）。
二、案經臺北市政府警察局中正第二分局、台北縣政府警察局三
    重分局、台北縣政府警察局蘆洲分局報請臺灣板橋地方法院
    檢察署檢察官偵查起訴。
    理  由
一、程序部分：
    按刑事訴訟法於九十二年二月六日修正公布，依該法第二百
    八十四條一規定，除簡式審判程序及簡易程序案件外，第一
    審應行合議審判，復依同法第二百七十三條之一第一項規定
    ，除被告所犯為死刑、無期徒刑、最輕本刑為三年以上有期
    徒刑之罪或高等法院管轄第一審案件者外，於第一次審判期
    日前之準備程序進行中，被告先就被訴事實為有罪之陳述時
    ，審判長得告知被告簡式審判程序之旨，並聽取當事人、代
    理人、辯護人及輔佐人之意見後，裁定進行簡式審判程序。
    經核被告甲○○所犯係死刑、無期徒刑、最輕本刑為三年以
    上有期徒刑以外之罪，其於準備程序中就被訴事實為有罪之
    陳述，經法官告知簡式審判程序之旨，並聽取公訴人、被告
    之意見後，本院爰依上開修正公布施行之刑事訴訟法規定，
    合議裁定由受命法官獨任進行簡式審判程序，合先敘明。
二、犯罪事實之認定：
（一）上揭犯罪事實，業據被告甲○○於本院準備程序及審理中
      坦承不諱，且被告先後三次為警查獲後所採集之尿液，經
      送往臺灣檢驗科技股份有限公司，以ＥＩＡ酵素免疫分析
      法初步檢驗，以ＧＣ／ＭＳ氣相層析質譜儀確認檢驗結果
      ，均認有安非他命類及鴉片類陽性反應，以上有該公司九
      十四年十一月二十四日、九十四年十二月二十二日、九十
      五年二月八日濫用藥物尿液檢驗報告三紙、台北市政府警
      察局偵辦毒品案件尿液檢體委驗單一紙、台北縣政府警察
      局三重分局查獲涉嫌違反毒品危害防制條例案件犯嫌代碼
      對照表各一紙附卷可稽〔見九十四年度核退偵字第一二六
      五號偵查卷第六、七頁、九十四年度核退字第五八二八號
      偵查卷第四頁、本院刑事卷宗、九十四年度毒偵字第七三
      八二號偵查卷第三十二頁〕。
（二）又被告先後三次為警查獲，其中於九十四年十一月十一日
      為警查獲扣得之第一級毒品海洛因一包（驗後淨重零點六
      一公克、空包裝重零點一八公克）、第二級毒品安非他命
      一包（毛重四點四六公克）、第二級毒品安非他命一包（
      毛重二點九八公克）、第一級毒品海洛因殘渣袋三個（毒
      品量微無法秤重）及安非他命吸食器一組，有台北市政府
      警察局中正第二分局搜索扣押筆錄、扣押物品目錄表各二
      份及照片影本八幀附卷可參〔見九十四年度偵字第一九八
      五四號偵查卷第二十一至三十四頁〕。另於九十四年十二
      月八日扣得之第一級毒品海洛因殘渣袋二個、電子磅秤一
      台、安非他命吸食器一支，有台北縣政府警察局三重分局
      搜索扣押筆錄、扣押物品目錄表各一份附卷可參〔見九十
      四年度毒偵字第七三八二號偵查卷第八至十一頁〕。另於
      九十五年一月十五日為警扣得之第一級毒品海洛因一包（
      毛重零點六公克、淨重零點四公克）、第二級毒品安非他
      命一包（毛重零點三公克  、淨重零點一公克），有台北
      縣政府警察局蘆洲分局搜索扣押筆錄、扣押物品目錄表各
      一份及照片六幀附卷可參〔見九十五年度毒偵字第八六三
      號偵查卷第十一至十四頁、第二十五至二十八頁〕。
（三）而被告於九十四年十一月十一日為警查獲扣得之毒品，其
      中白粉一包，經送往法務部調查局以化學呈色法、氣相層
      析質譜儀分析法鑑定結果，認含海洛因成分，淨重零點六
      一公克（空包裝重零點一八公克），此有法務部調查局九
      十五年一月二十六日第調科壹字第０六００一０九六一號
      鑑定通知書、台北市政府警察局中正第二分局獲案煙毒表
      各一紙附卷可佐〔九十四年度偵字第一九八五四號偵查卷
      第四十六頁、第五十二頁〕。另被告於九十五年度一月十
      五日為警查獲扣得之毒品，經台北縣政府警察局蘆洲分局
      依聯勤二０四廠製造之煙毒品Ａ包試劑初步檢驗結果，分
      別呈嗎啡、海洛因及安非他命反應，有該分局查獲涉嫌毒
      品危害防制條例案之毒品初步鑑驗報告書一紙附卷可參〔
      見九十五年度毒偵字第八六三號偵查卷第十五頁〕。
（四）按海洛因經注射或吸入人體後，約百分之八十於二十四小
      時內自尿中排出，一般而言，尿液中能否驗出嗎啡陽性反
      應與其投與量、投與途徑、採尿時間、個人體質及檢測方
      法之靈敏度有關，國外曾有文獻報導注射六毫克之海洛因
      鹽酸鹽，其代謝物嗎啡之平均可檢出時限約為二十六小時
      ，業經行政院衛生署藥物食品檢驗局於八十一年九月八日
      以藥檢壹字第八一一四八八五號函述綦詳。又安非他命經
      口服投與後約百分之七十於二十四小時內自尿中排出，約
      百分之九十於九十六小時內自尿中排出，由於安非他命成
      分之檢出與其投與方式、投與量、個人體質、採尿時間與
      檢測儀器之精密度等諸多因素有關，因此僅憑尿液中呈安
      非他命陽性反應，並無法確實推算吸食時間距採集時間之
      長短，惟依上述資料推斷，最長可能不會超過四日，亦經
      行政院衛生署藥物食品檢驗局八十一年二月八日（81）藥
      檢一字第００一一五六號函示明確。本件被告甲○○先後
      三次為警查獲後採集之尿液送驗結果，均既有鴉片類及安
      非他命類之陽性反應，復該結果係採用氣相層析質譜儀法
      進行確認，已足排除被告因服用藥物導致呈毒品偽陽性反
      應之可能，足徵被告在經警採尿前之二十六小時及九十六
      小時內某時間，均有施用第一級毒品海洛因及第二級毒品
      安非他命之事實。再參諸施用毒品之成癮性及被告於偵查
      中自白：「九十四年十月中旬，在台北縣蘆洲市○○路一
      間網咖內... 我於九十四年十月間，向綽號阿豪之男子購
      得海洛因及安非他命。」、「最近一次是於九十四年十一
      月九日施用安非他命（註：十一月十一日為警查獲）。」
      、「九十四年十二月中旬吸食海洛因。」、「最近一次是
      在九十五年一月十三日施用第一、二級毒品。」等語〔見
      九十四年度毒偵字第七三八二號偵查卷第十八、十九頁、
      第三十四頁；九十四年度偵字第一九八五四號偵查卷第九
      頁；九十五年度毒偵字第八六三號偵查卷第十頁、第三十
      四頁〕。足認被告自九十四年十月間某日起至九十五年一
      月十三日止，分別施用第一級毒品海洛因及第二級毒品安
      非他命多次之犯行，應堪認定。
（五）被告甲○○曾於八十七年間，因施用毒品案件，經臺灣板
      橋地方法院檢察署檢察官聲請本院以八十七年度毒聲字第
      一九三七號裁定送勒戒處所觀察、勒戒後，認有繼續施用
      毒品傾向，而經本院依聲請於八十七年十二月九日以八十
      七年度毒聲字第三七三四號裁定令入戒治處所施以強制戒
      治一年，又依聲請以八十八年度毒聲字第三三七四號裁定
      停止戒治，所餘戒治期間付保護管束，再依聲請以八十八
      年度毒聲字第七四四七號裁定撤銷停止戒治，令入戒治處
      所施以強制戒治，並於九十年十二月二十日強制戒治期滿
      ，同年月二十一日出所，經臺灣板橋地方法院檢察署檢察
      官於九十一年三月三十一日以九十一年度戒毒偵字第一六
      ○號為不起訴處分確定。被告又於九十一年間，因施用毒
      品案件，經本院以九十一年度毒聲字第三八六０號裁定令
      入戒治處所施以強制戒治一年，於九十三年一月九日出所
      ，此有臺灣高等法院被告前案紀錄表乙份在卷可稽。被告
      第二次執行強制戒治，於九十三年一月九日固因毒品危害
      防制條例修正而出所，與該條例第二十三條第二項規定觀
      察、勒戒或強制戒治「執行完畢」釋放之情形有間，然被
      告於第一次強制戒治執行完畢後五年內已經再犯，並被依
      法追訴處罰，已如前述，非屬該條例第二十條第三項所定
      「五年後再犯」之情形〔最高法院九十五年度台上字第一
      ０七一號判決、九十五年度台上字第五一七號判決可資參
      照〕，本院自得依法審判，附此敘明。縱使不論本件施用
      毒品犯行係於第二次強制戒治執行完畢釋放後五年「內」
      或「後」再犯，被告經第一次強制戒治執行完畢釋放後，
      五年以內再犯施用毒品危害防制條例第十條之罪，至為明
      確。從而本件事證明確，被告犯行，洵堪認定。
三、論罪科刑之依據：
（一）查海洛因、安非他命分別為毒品危害防制條例第二條第二
      項第一款、第二款明定之第一級、第二級毒品，均不得持
      有、施用及販賣。核被告甲○○施用海洛因之所為係犯毒
      品危害防制條例第十條第一項之罪。其施用安非他命之所
      為，係犯同條第二項之罪。其施用海洛因、安非他命前後
      持有海洛因及安非他命之低度行為為施用之高度行為所吸
      收，皆不另論罪。被告先後多次施用海洛因及安非他命犯
      行，均時間緊接，方法相同，觸犯構成要件相同之罪名，
      顯係基於概括犯意為之，應依連續犯規定論以一罪，並依
      法加重其刑。其所犯上開二罪，犯意各別，行為不同，應
      予分論併罰。又檢察官就犯罪事實一部起訴者，其效力及
      於全部，公訴人起訴書雖僅記載被告於九十四年十一月十
      一日十六時五十分許及同年十二月九日一時五分許為警採
      尿回溯二十六小時內、九十五年一月十三日各施用海洛因
      一次；九十四年十一月九日、同年十二月九日一時五分許
      為警採尿回溯九十六小時內、九十五年一月十三日各施用
      安非他命一次提起公訴，然與前揭論罪科刑部分，有連續
      犯裁判上一罪關係，已如前述，本院自應就屬於裁判上一
      罪之前開部分一併加以裁判。
（二）又被告甲○○前有多次違反麻醉藥品管理條例、竊盜等案
      件，其中於九十年間，因犯竊盜案件，經台灣士林地方法
      院於九十一年八月二十六日，以九十一年度簡字第三五五
      號判決，判處有期徒刑六月，如易科罰金，以三百元折算
      一日確定。另於九十一年間，因違反毒品危害防制條例案
      件，經本院於九十二年三月十三日以九十二年度易字第七
      ００號判決，判處有期徒刑七月，上訴後，經台灣高等法
      院於九十二年五月六日，以九十二年度上易字第九二八號
      判決駁回上訴確定。經台灣高等法院於九十二年八月十一
      日以九十二年度聲字第九二三號裁定應執行有期徒刑一年
      確定。又於九十二年間，因違反毒品危害防制條例案件，
      經本院於九十二年八月二十九日以九十二年度訴字第八八
      一號判決，判處有期徒刑七月確定，上開案件經接續執行
      ，於九十四年一月三十一日縮刑期滿執行完畢，有臺灣高
      等法院被告前案紀錄表乙紙附卷可按，其於刑之執行完畢
      後五年內，再犯本件有期徒刑以上之罪，為累犯，應依刑
      法第四十七條之規定加重其刑。
（三）爰審酌施用海洛因後，有短暫興奮及欣快感，而隨之而來
      卻會陷入困倦狀態，長期使用會產生耐藥性及心理、生理
      依賴性，即需增加劑量始可達到主觀相同效果，一旦停止
      使用，除產生戒斷反應外，易伴有心理之渴藥性，導致施
      用者無法控制自身行為。而安非他命為中樞神經興奮劑，
      使用者於初用時會有提神、振奮、欣快感、自信、滿足感
      等效果，但多次使用後，前述感覺會逐漸縮短或消失，不
      用時會感覺無力、沮喪、情緒低落而致使用量及頻次日漸
      增加，長期使用會造成如妄想型精神分裂症之安非他命精
      神病，症狀包括猜忌、多疑、妄想、情緒不穩、易怒、視
      幻覺、聽幻覺、觸幻覺、強迫或重覆性的行為及睡眠障礙
      等，也常伴有自殘、暴力攻擊行為，施用海洛因及安非他
      命分別對身心產生的危害，被告業經觀察、勒戒及強制戒
      治之執行，卻仍無法戒除施用毒品之惡習，復為本件施用
      海洛因及安非他命犯行，且先後三次為警查獲，顯見戒除
      毒癮之意志薄弱，兼衡其犯罪之動機、目的、手段、品行
      、施用次數，坦承犯行之犯罪後態度等一切情狀，分別量
      處如主文所示之刑，並定其應執行之刑，以玆儆懲。
（四）扣案之第一級毒品海洛因一包（驗後淨重零點六一公克、
      空包裝重零點一八公克）、第一級毒品海洛因一包（毛重
      零點六公克、淨重零點四公克）、第二級毒品安非他命一
      包（毛重四點四六公克）、第二級毒品安非他命一包（毛
      重二點九八公克）、第二級毒品安非他命一包（毛重零點
      三公克、淨重零點一公克），分別為查獲之第一級毒品海
      洛因及第二級安非他命，均應依毒品危害防制條例第十八
      條第一項前段沒收銷燬之。至扣案之第一級毒品海洛因殘
      渣袋五個（毒品量微無法秤重），為被告持有施用海洛因
      後所留之物，因該殘渣仍具毒品性質，量微無法秤重，且
      難以與包裝袋析離，併依毒品危害防制條例第十八條第一
      項前段規定，應沒收銷燬之。另扣案之第一級毒品海洛因
      之外包裝袋二只、第二級毒品安非他命之外包裝袋三只，
      均係防止毒品裸露、逸出及潮濕之功用，並便於攜帶，應
      分別屬供施用第一級毒品及第二級毒品所用之物，被告亦
      自承前開之物為其所有，爰均依刑法第三十八條第一項第
      二款宣告沒收。另扣案之電子磅秤一台，被告於本院審理
      時雖否認為其所有，辯稱係向他人借來秤珠子所用云云〔
      見九十五年三月六日審判筆錄〕，惟被告於九十四年十二
      月八日為警查獲後供稱：「電子磅秤一台是我持有，之前
      遺留下來的。」等語〔見九十四年度毒偵字第七三八二號
      偵查卷第十六頁〕，並未敘及向他人借用秤珠子之情，被
      告上開所辯不足採信。從而上開扣案之電子磅秤一台及吸
      食器一組、吸食器一支，均為其所有供其施用毒品海洛因
      、安非他命所用或預備所用之物，爰亦均依刑法第三十八
      條第一項第二款宣告沒收。
據上論斷，應依刑事訴訟法第二百七十三條之一第一項、二百九
十九條第一項前段，毒品危害防制條例第十條第一項、第二項、
第十八條第一項前段，刑法第十一條前段、第五十六條、第四十
七條、第五十一條第五款、第三十八條第一項第二款，判決如主
文。
本案經檢察官曾文鐘到庭執行職務。
中    華    民    國    95    年    3     月    20    日
                        刑事第十庭  法  官  侯志融
上列正本與原本無異。
如不服本判決應於送達後十日內向本院提出上訴狀。
                                    書記官  張玉如
中    華    民    國    95    年    3     月    20    日
附錄本案論罪科刑法條全文：
毒品危害防制條例第十條
施用第一級毒品者，處六月以上五年以下有期徒刑。
施用第二級毒品者，處三年以下有期徒刑。


司法院資訊處製作；財團法人民間司法改革基金會備份。
